臺灣臺北地方法院小額民事判決
111年度北小字第875號
原      告  南山產物保險股份有限公司


法定代理人  王英君  
訴訟代理人  張哲瑀  
            黃嘉德  
被      告  蔡尚霖  

訴訟代理人  趙霖    
上列當事人間請求侵權行為損害賠償事件，本院於民國一百一十
一年四月十四日言詞辯論終結，判決如下︰
    主    文
被告應給付原告新臺幣壹萬陸仟肆佰肆拾貳元，及自民國一百一
十一年一月十二日起至清償日止，按年息百分之五計算之利息。
原告其餘之訴駁回。
訴訟費用新臺幣壹仟元由被告負擔百分之三十八，餘由原告負擔
。
本判決第一項得假執行。但被告如以新臺幣壹萬陸仟肆佰肆拾貳
元為原告預供擔保，得免為假執行。
    事    實
甲、原告方面：
一、聲明：被告應給付原告新臺幣（下同）四萬二千八百一十七
    元，及自起訴狀繕本送達翌日（即民國一百一十一年一月十
    二日）起至清償日止，按年息百分之五計算之利息。
二、陳述略稱：
  ㈠緣原告承保訴外人張智中所有車號000-0000號自小客車（下
    稱系爭汽車）車體損失保險，系爭汽車由訴外人葛衍慧駕駛
    於一百零九年九月二十六日許，行經臺北市大安區辛亥路、
    基隆路時，遭被告蔡尚霖騎乘車號000-0000號普通重型機車
    因未注意車前而碰撞系爭汽車，致系爭汽車受損，案經報請
    臺北政府警察局大安分局處理在案。
　㈡系爭汽車經送廠維修後，合理必要費用為四萬二千八百一十
    七元（含烤漆九千七百三十七元、材料三萬一千六百五十元
    、工資一千四百三十元），原告依保險法第五十三條取得對
    被告之代位求償權，爰依侵權行為法律關係請求損害賠償。
    對本件交通事故肇事資料沒有意見。依道路交通事故現場圖
    之現場處理摘要所載Ａ車（即系爭汽車）要左轉，Ｂ車（即被
    告）從後面撞上來，故應該是Ｂ車未注意車前狀況。
三、證據：提出金融監督管理委員會函影本一件、汽車保險理算
    書影本一件、汽車保險理賠申請書影本一件、訴外人行車執
    照及駕駛執照影本各一件、道路交通事故當事人登記聯單影
    本一件、估價單影本一件、系爭汽車車損照片影本一件及收
    據影本一件為證。
乙、被告方面：
一、聲明：原告之訴駁回。
二、陳述略稱：依本件交通事故肇事資料所附道路交通事故現場
    圖係系爭汽車要左轉，故主張被告沒有責任。關於原告之請
    求請依法判決。
三、證據：無。
丙、本院依職權調閱本件交通事故肇事資料，並調閱被告戶籍資
    料。
    理    由
一、程序方面：按民事訴訟法第十五條第一項規定：「因侵權行
    為涉訟者，得由行為地之法院管轄。」。本件原告主張之車
    禍發生於臺北市大安區，屬本院轄區，故本院具有管轄權，
    合先敘明。　
二、原告主張之事實，已據其提出金融監督管理委員會函影本一
    件、汽車保險理算書影本一件、汽車保險理賠申請書影本一
    件、訴外人行車執照及駕駛執照影本各一件、道路交通事故
    當事人登記聯單影本一件、估價單影本一件、系爭汽車車損
    照片影本一件及收據影本一件為證，復有本院依職權調閱之
    本件交通事故肇事資料所附道路交通事故現場圖、A3類道路
    交通事故調查紀錄表、道路交通事故當事人登記聯單及道路
    交通事故照片黏貼紀錄表（共三頁）在卷可稽，再參酌被告
    到庭除對肇事責任有爭執外，並不爭執發生碰撞乙節，原告
    主張之事實足堪信為真實。
三、按民事訴訟法第二百七十七條規定：「當事人主張有利於己
    之事實者，就其事實有舉證之責任，」；又原告對於自己主
    張之事實已盡證明之責後，被告對其主張，如抗辯其不實並
    提出反對之主張者，則被告對其反對之主張，亦應負證明之
    責，此為舉證責任分擔之原則，最高法院十八年上字第二八
    五五號裁判意旨參照。另原告於起訴原因已有相當之證明，
    而被告於抗辯事實並無確實證明方法，僅以空言爭執者，當
    然認定其抗辯事實之非真正，而應為被告不利益之裁判，最
    高法院十八年上字第一六七九號裁判意旨參照。又閃光黃燈
    表示「警告」，車輛應減速接近，注意安全，小心通過，道
    路交通標誌標線號誌設置規則第二百一十一條第一項第一款
    定有明文。經查：㈠本件被告雖辯稱系爭汽車於本件事故發
    生當時要左轉，被告沒有責任云云，然據道路交通事故現場
    圖現場處理摘要記載本件系爭汽車係Ｂ車（即被告）由辛亥
    路口東往西方向行駛至肇事地點時號誌轉換黃燈而直行碰撞
    準備左轉之系爭汽車，並經被告該現場圖上簽名確認無誤，
    足見被告於行經有閃黃燈之處所，未減速慢行並注意車前狀
    況之情形，被告僅空言抗辯，然並無確實證明方法，參酌前
    揭最高法院裁判意旨所示之見解，其抗辯原告方面亦與有過
    失實無足採；㈡基上，被告因未遵守交通規則造成系爭汽車
    受有損害，其行為與系爭汽車所受損害間有相當因果關係，
    自應由被告就本件車禍負侵權行為損害賠償責任。　　　　
四、次按因故意或過失，不法侵害他人之權利者，負損害賠償責
    任。汽車、機車或其他非依軌道行駛之動力車輛，在使用中
    加損害於他人者，駕駛人應賠償因此所生之損害。負損害賠
    償責任者，除法律另有規定或契約另有訂定外，應回復他方
    損害發生前之原狀。第一項情形，債權人得請求支付回復原
    狀所必要之費用，以代回復原狀。民法第一百八十四條第一
    項、第一百九十一條之二、第二百十三條第一項、第三項分
    別定有明文。次按不法毀損他人之物者，被害人得請求賠償
    其物因毀損所減少之價額，民法第一百九十六條定有明文。
    所謂因物被毀損所減少之價額，得以修復費用為估定標準，
    但以必要者為限。若被害人能證明其物因毀損或減少之價額
    ，超過必要之修復費用時，就其差額，仍得請求賠償（最高
    法院七十七年度第九次民事庭會議決議參照）。故被害人得
    以修理費用作為其物因毀損所減少價額之計算依據，但其中
    以新品更換舊品，且因此提高該物整體價值者，該更換之新
    品即非屬損害發生前物之原狀，則該更換新品所支出之費用
    ，應予計算其折舊。 
五、經查：㈠本件被告因駕駛車輛未注意車前狀況造成系爭汽車
    受有損害，依前開民法第一百九十一條之二本文規定，即應
    賠償其因此所生之損害即因回復原狀所必要之修理費用，惟
    考量系爭汽車估價單其中三萬一千六百五十元部分為「零件
    」，而關於更新零件部分之請求，應以扣除按汽車使用年限
    計算折舊後之費用為限；㈡依所得稅法施行細則第四十八條
    第一項規定：「採平均法者，以固定資產成本減除殘價後之
    餘額，按固定資產耐用年數表規定之耐用年數平均分攤，計
    算其每期折舊額」，依八十六年十二月三十日行政院台八六
    財字第五二○五一號函所頒之「固定資產耐用年數表」，自
    用小客車之耐用年數為五年，自系爭汽車出廠日期一百零三
    年十月至一百零九年九月二十六日發生系爭車禍日止，實際
    使用已超過五年，第五年後因車輛仍堪用，不予繼續折舊。
    本件零件部分維修金額為三萬一千六百五十元，有估價單影
    本及統一發票在卷為憑，則其折舊額計算如下：殘價＝取得
    成本/（耐用年數＋１）即31,650元÷6＝5,275元；折舊額＝（取
    得成本－殘價）×折舊率×使用年數，即（31,650元－5,275元
    ）×0.2×5＝26,375元，則原告得請求零件修理費為五千二百
    七十五元（即折舊後修理費：31,650元－26,375元＝5,275元
    ）。據此，系爭汽車修復費用，其中零件三萬一千六百五十
    元，扣除折舊金額後為五千二百七十五元，加上烤漆九千七
    百三十七元、工資一千四百三十元，屬必要修理費用，故原
    告得請求被告給付之系爭汽車修理費用為一萬六千四百四十
    二元（計算式：5,275＋9,737＋1,430＝16,442）。
六、綜上所述，原告本於保險法第五十三條第一項及民法侵權行
    為法律關係，請求被告給付四萬二千八百一十七元，及自起
    訴狀繕本送達翌日（即一百一十一年一月十二日）起至清償
    日止，按年息百分之五計算之利息，其請求於主文第一項之
    範圍內為有理由，應予准許。超過主文第一項範圍之請求，
    則屬無據，應予駁回。
七、本件係小額程序所為被告一部敗訴之判決，依民事訴訟法第
    四百三十六條之二十規定，被告敗訴部分應依職權宣告假執
    行。並依同法第三百九十二條第二項規定，依職權宣告被告
    敗訴部分如供擔保，得免為假執行。
八、本件訴訟費用額，依後附計算書確定如主文所示金額。
九、本件事證已臻明確，兩造其餘攻擊防禦方法，於本判決結果
    不生影響，爰不一一論述，併此敘明。
十、據上論結，原告之訴為一部有理由，一部無理由，並依民事
    訴訟法第七十九條，判決如主文。
中　　華　　民　　國　　111 　年　　5 　　月　　12　　日
　　　　　　　　　　          臺北簡易庭   
　　　　　　　　　　          法      官  文衍正
以上正本係照原本作成。
如對本判決不服，須於判決送達後二十日內向本庭（臺北市○○○
路○段○○○○○巷○號）提出上訴狀。（須按他造當事人之人數附繕
本）。如委任律師提起上訴者，應一併繳納上訴審裁判費。
中　　華　　民　　國　　111 　年　　5 　　月　　12　　日
  　　　　　　　　　　　　　　書  記  官  高秋芬
訴訟費用計算書：
項        目             金  額（新臺幣）        備  註
第一審裁判費　　           1,000元
合　　　　計　　     　    1,000元 

附錄：
一、民事訴訟法第四百三十六條之二十四第二項：
    對於小額程序之第一審裁判上訴或抗告，非以其違背法令為
    理由，不得為之。
二、民事訴訟法第四百三十六條之二十五：
    上訴狀內應記載上訴理由，表明下列各款事項：
    (一)原判決所違背之法令及其具體內容。
    (二)依訴訟資料可認為原判決有違背法令之具體事實。